臺灣臺南地方法院交通事件裁定　　　　 96年度交聲字第784號
移送機關　　交通部公路總局嘉義區監理所台南監理站
異議人即　　甲○○
受處分人
上列受處分人因違反道路交通管理處罰條例案件，對於交通部公
路總局嘉義區監理所台南監理站民國96年8月16日所為之裁決處
分（處分案號：嘉監南字第裁74-S00000000），聲明異議，本院
裁定如下：
    主  文
原處分撤銷。
甲○○在禁止臨時停車處所停車，處罰鍰新臺幣陸佰元。
    理  由
一、原處分意旨略以：異議人即受處分人甲○○（下稱異議人）
    ，所有車牌號碼VIQ-200號輕機車，於民國（下同）96年1月
    21日8時56分許，在台南市○○路與北忠街口，因在禁止臨
    時停車處所停車，被台南市警察局交通隊員警查獲，以違反
    道路交通管理處罰條例 (下稱處罰條例)第56條第1項第1款
    製單舉發，嗣原處分機關即交通部公路總局嘉義區監理所台
    南監理站，以異議人違規事實明確，乃依處罰條例第56條第
    1項第1款之規定，裁處異議人罰鍰新台幣（下同）1,200元
    等語。
二、本件聲明異議意旨略以：車牌照號碼VIQ-200號之輕型機車
    確為異議人所有，因北部交通便捷，且託運不便，故異議人
    一直留置台南託人保管，此中若有友人借行使用致有違規情
    事，理應如同本裁決書之送達般知會異議人，讓異議人能在
    時效內前予繳納罰鍰，而不是突如其來即處重罰。異議人自
    74年1月取得駕照至今，自認奉公守法從未有違規情事，同
    理看待此栽決書，亦認為執勤員警既未當場舉發違規停車人
    ，違規摩托車既是異議人所有，則車主負起繳納違規罰鍰亦
    無可厚非，但異議人確實並無收到舉發通知單，致無法依舉
    發通知單所記載之應到案日期前繳納罰鍰，非故意不繳納罰
    鍰等語。
三、按汽車駕駛人停車時，有在禁止臨時停車處所停車之情形者
    ，處新臺幣六百元以上一千二百元以下罰鍰，道路交通管理
    處罰條例第56條第1項第1款定有明文。
四、經查：
（一）移送機關指稱異議人於上揭時、地將車牌號碼VIQ-200號
      輕機車，停放於禁止臨時停車之處所一節，有台南市政府
      警察局96年10月13日南市警交字第09618019570號函1份在
      卷可稽，且為異議人所不爭執，自足信為真實。
（二）異議人之上述違規事實，既堪認定，然其陳稱未曾收受上
      開舉發違反道路交通管理事件通知單等語，而移送機關則
      稱舉發機關已將該舉發違反道路交通管理事件通知單寄存
      送達車籍地在案，舉發違反道路交通事件通知單之送達程
      序並無違誤等語，因此，次應審究者為：舉發違反道路交
      通事件通知單送達車籍地即認為完成送達程序，還是應送
      達受處分人之住居所、事務所或營業所在地始認為完成送
      達程序？本院認為應送達受處分人之住居所、事務所或營
      業所在地始認為完成送達程序，理由如下：
   1、按據道路交通管理處罰條例第92條第3項規定授權訂定之
      違反道路交通管理事件統一裁罰基準及處理細則第5條明
      定：「處理違反道路交通管理事件，有關文書送達之程序
      ，依行政程序法之規定」，同細則第11條第1項第3款復規
      定：「行為人有本條例之情形者，應填製舉發違反道路交
      通管理事件通知單，並於被通知人欄予以勾記，其通知聯
      依下列規定辦理：三、逕行舉發者，應按已查明之資料填
      註車牌號碼、車輛種類、車主姓名或地址，並於通知單上
      方空白處加註逕行舉發之文字後，由舉發機關送達被通知
      人」。亦明文規定逕行舉發之違反道路交通管理事件通知
      單應送達於被通知人之地址，且其送達程序應依行政程序
      法規定行之。
   2、且交通裁罰事件中相關行政機關所為之行政行為，並非屬
      行政程序法第3條第1項、第2項所列舉之得排除行政程序
      法適用之行政機關或行政行為，故自應適用行政程序送達
      之規定。按88年2月3日公布、90年1月1日施行之行政程序
      法，就行政機關所為有特定相對人之書面行政處分或行政
      行為之送達，於第67條至第91條定有明文規定，其中「送
      達，於應受送達人之住居所、事務所或營業所為之。」、
      「送達，不能依前二條規定為之者，得將文書寄存送達地
      之地方自治或警察機關，並作送達通知書兩份，一份黏貼
      於應受送達人住居所、事務所、營業所或其就業處所門首
      ，另一份交由鄰居轉交或置於該送達處所信箱或其他適當
      位置，以為送達。前項情形，由郵政機關為送達者，得將
      文書寄存於送達地之郵政機關。寄存機關自收受寄存文書
      之日起，應保存三個月。」，行政程序法第72條第1項、
      第74條第1項、第2項、第3項定有明文。準此，舉發違反
      道路交通事件通知單應向行為人之「住居所、事務所或營
      業所」送達，並非向行為人之「車籍地」送達，甚為明灼
      。
   3、又依照「違反道路交通管理事件統一裁罰基準及處理細則
      」第2條第2項之違反道路交通管理事件統一裁罰基準表內
      容，以及同處理細則第41條、第44條等規定可知，違反道
      路交通管理事件之裁罰基準，係以受處分人接到舉發違反
      道路交通事件通知單後，「有無逾越到案日期繳納罰款及
      到案與否」，為設定裁決罰鍰數額準據之一，故受處分人
      人有無於到案日期前繳交罰鍰或到案與否，對於受處分人
      究應處以較低額或較高額之罰鍰，本具有相當之決定性。
      另因違反道路交通管理事件之處罰為一行政秩序罰，其對
      於違規之受處分人所為之處罰，顯然影響受處分人之權利
      義務，性質上為負擔之行政處分，是其應有行政法基本原
      則之要求——即行政行為應遵循公正、公開與民主之程序
      ，確保依法行政原則，以保障人民權益，增進人民對行政
      之信賴，此亦為行政程序法第1條開宗明義所揭示，故為
      保障違反道路交通管理事件受處分人之權益，舉發單位本
      應於舉發通知單上，詳為記載「應到案日期」及「應到案
      處所」，以利受處分人得遵期到案繳交罰款，或對其違規
      之行為有陳述、爭執之機會，舉發違反道路交通事件通知
      單自應送達受處分人之住居所、事務所或營業所在地，該
      受處分人始有知悉之可能。
（三）查上開舉發通知單經舉發單位於96年3月16日郵寄至「台
      南市○區○○街214巷52號之3」，惟因無人收受而寄存送
      達至台南市○○路郵局，有台南市政府警察局96年10月13
      日南市警交字第09618019570號函1份檢送送達證書1份在
      卷可參，然異議人之戶籍地址於89年2月18日已遷移至臺
      北市○○區○○路四段436號4樓，有個人基本資料查詢結
      果1份在卷可憑，然舉發單位於96年3月16日卻未依異議人
      上開新遷臺北市○○區○○路四段436號4樓之戶籍地址寄
      送舉發通知單，逕將舉發通知單寄存送達在非異議人戶籍
      地之郵政機關，以致異議人未能收到舉發通知單而即時為
      繳納罰鍰之行為，依行政程序法第72條、第74條之規定，
      其舉發程序顯不合法。
（四）如前所述，本件舉發通知單既未經合法送達，則異議人顯
      然無從根據該舉發通知單上之「應到案日期」及「應到案
      處所」等內容，遵期到案繳交較低額罰款，或對其經舉發
      之違規行為有陳述、爭執之機會，故原處分機關即交通部
      公路總局嘉義區監理所臺南監理站就此疏漏，並未依循違
      反道路交通管理事件統一裁罰基準及處理細則第30條第1
      項之相關規定加以審查，並要求舉發單位補正而另行合法
      通知異議人，後來即逕以前述違規事實明確，而對異議人
      處以法定最高額罰鍰1,200元之處分，經核於法並非適當
      ，故異議人執此而指摘原裁決處分不當，尚屬有理。
五、綜上所述，本件原裁決處分既有前述違法情形，故應由本院
    裁定將原處分撤銷，然因異議人所有之車牌號碼VIQ-200號
    輕機車，於前揭時、地停放在禁止臨時停車之處所之違規事
    實既可認定，且異議人復係該輕機車之所有人，則本院適用
    原處分機關裁處時即現行之道路交通管理處罰條例第56條第
    1項第1款之規定，並審酌上開違規情節之輕重，另為異議人
    如主文第2項所示之諭知，以資適法。
六、據上論斷，應依道路交通案件處理辦法第20條前段，裁定如
    主文。
中　　華　　民　　國　　96　　年　　10　　月　　31　　日
　　　　　　　　　　  交通法庭  法　官　陳淑勤
以上正本證明與原本無異
如不服本裁定應於送達後5日內向本院提出抗告狀
      　　　　　　　　　　　　　書記官　陳金堂
中　　華　　民　　國　　96　　年　　10　　月　　31　　日
